臺灣高等法院民事裁定
109年度抗字第770號
抗  告  人  阿薩投資顧問有限公司

法定代理人  梁家源  

上列抗告人因與相對人富邦人壽保險股份有限公司間請求確認保
單價值準備金債權存在事件，對於中華民國109年5月5日臺灣臺
北地方法院109年度保險字第41號所為裁定提起抗告，本院裁定
如下： 
    主  文
原裁定廢棄。
    理  由
一、按起訴預納裁判費，固為必須具備之程式，然以未預納裁判
    費駁回訴訟者，需先定期命補正仍未補正，始得為之。又訴
    訟標的之價額，由法院核定。法院因核定訴訟標的之價額，
    得依職權調查證據，民事訴訟法第77條之1第1、3項分別定
    有明文。法院核定訴訟標的價額如有必要，固得命查報相關
    資料，令其善盡協助義務，並予表示意見之機會，然當事人
    並不因之負有自行陳報訴訟標的價額並依陳報之價額繳納裁
    判費之義務，應於法院核定訴訟標的價額限期命當事人繳納
    具體金額之裁判費後，始有以訴之不合法裁定駁回之問題。
    又起訴，應以訴狀表明應受判決事項之聲明，民事訴訟法第
    244條第1項第3款定有明文。該款所稱「應受判決事項之聲
    明」乃請求判決之結論，亦係請求法院應為如何判決之聲明
    ，原告所表明訴之聲明（內容及範圍）必須明確一定、具體
    合法。如原告聲明有不明瞭或不完足者，審判長應行使闡明
    權，令其補充之。
二、查抗告人在原審起訴請求確認相對人呂麗絹、呂金爐、呂麗
    渼(下合稱呂麗絹等3人)，對相對人富邦人壽保險股份有限
    公司(下稱富邦公司)有保單價值準備金債權存在(見原法院
    卷第9頁之起訴狀)，惟未繳納裁判費。原法院限期命抗告人
    查報訴訟標的價額，並自行依民事訴訟法第77條之13規定補
    繳第一審裁判費，如無法查報該訴訟標的價額，依同法第77
    條之12規定，視為訴訟標的價額不能核定，以165萬元作為
    本件訴訟標的價額，應徵收第一審裁判費1萬7,335元（見原
    法院卷第75-76頁之109年3月25日裁定，下稱補正裁定)，嗣
    抗告人於109年4月10日聲請向富邦公司函查保險契約相關資
    料，以確認訴訟標的價額，並先行繳納裁判費1,000元（見
    原法院卷第87頁之聲請調查證據狀），原法院於109年5月5
    日以抗告人未於期限內繳足第一審裁判費1萬7,335元為由，
    裁定駁回其之起訴（下稱原裁定，見原法院卷第105-106頁
    ）。惟抗告人之起訴聲明，並未具體敘明請求確認之呂麗絹
    等3人對富邦公司之保單價值準備金債權之範圍、金額，其
    聲明尚不具體明確，原法院應予闡明(民事訴訟法第199條、
    第272條第1項規定參照），始能認定其請求確認之債權範圍
    ，並據以核定訴訟標的價額，原法院未予闡明，即於109年3
    月25日限期命抗告人自行判斷能否查報訴訟標的價額及應繳
    納之裁判費金額，究為民事訴訟法第77條之13規定標準繳納
    裁判費，或繳納裁判費1萬7,335元等情，核原法院上開補正
    裁定，並未核定訴訟標的價額、命抗告人繳納具體金額之裁
    判費，不能認為原法院已限期命抗告人繳納第一審裁判費仍
    未繳納，則原裁定以抗告人經其以補正裁定限期命補正仍未
    繳足第一審裁判費為由，駁回抗告人之訴，於法即有未洽，
    抗告意旨指摘原裁定不當，聲明廢棄，為有理由，爰由本院
    將原裁定廢棄，發回原法院更為適法之處理。
三、據上論結，本件抗告為有理由，爰裁定如主文。
中　　華　　民　　國　　109 　年　　6 　　月　　30　　日
                  民事第六庭
                      審判長法  官  陶亞琴
                            法  官  廖慧如
                            法  官  黃書苑
正本係照原本作成。
本件之本訴訴訟標的價額若逾新臺幣150萬元時，對本裁定除以
適用法規顯有錯誤為理由外，不得再抗告。如提起再抗告，應於
收受送達後10日內委任律師為代理人向本院提出再抗告狀。並繳
納再抗告費新臺幣１千元。
中　　華　　民　　國　　109 　年　　6 　　月　　30　　日

  　　　　　　　　　　　　　書記官  陳盈璇